【裁判字號】    94,訴,1476
【裁判日期】    950309
【裁判案由】    返還無權占有土地
【裁判全文】
臺灣板橋地方法院民事判決              94年度訴字第1476號
原      告  乙○○
訴訟代理人  陳正旻律師
被      告  佰興鐘鼎山林管理委員會
法定代理人  甲○○
上列當事人間請求返還無權占有土地事件，本院於民國95年2 月
23日言詞辯論終結，判決如下：
    主  文
被告應將坐落於台北縣泰山鄉○○段第373 地號如附圖所示斜線
部分、面積十七點零七平方公尺土地上之地上物（含圍牆及地上
種植之花草、樹木）拆除，並將該土地返還原告。
訴訟費用由被告負擔。
本判決第一項於原告以新臺幣貳拾壹萬元為被告供擔保後，得為
假執行。但被告得以新臺幣陸拾參萬元預供擔保而免為假執行。
    事實及理由
壹、程序部分：
一、本件訴訟程序進行中，被告佰興鐘鼎山林管理委員會之法定
    代理人由李榮曜變為甲○○，並經原告提出書狀聲明承受訴
    訟在案。
二、原告於言詞辯論終結前，就被告佰興鐘鼎山林管理委員會以
    外之其餘被告之訴部分，皆以書狀撤回之，核與民事訴訟法
    第262 條第1 、2 項規定相符。
貳、實體部分：
一、原告主張：坐落於台北縣泰山鄉○○段第373 地號土地為原
    告所有，原告於民國93 年12 月間購買上揭土地後，發覺如
    附圖所示斜線部分、面積17.07 平方公尺之土地，為被告所
    有之地上物（含圍牆及地上種植之花草、樹木）無權占用，
    爰依民法767 條規定，訴請被告拆除其地上物，並將占有土
    地返還等情。並聲明：(1)如主文第1 項所示；(2)願供擔保，
    請准宣告假執行。
二、被告則以：被告社區於85年完工，曾有鑑界，嗣相關土地於
    87年重測，原告所有系爭土地面積增加25平方公尺，顯然重
    測有誤，被告並未越界建築等語置辯。並聲明：(1)原告之訴
    及假執行之聲請均駁回；(2)如受不利判決，願供擔保，請准
    免為假執行。
三、原告主張其為系爭土地之所有人，被告在其上如附圖所示斜
    線部分、面積17.07 平方公尺土地上，有系爭地上物（含圍
    牆及地上種植之花草、樹木）占有使用之事實，業據原告提
    出土地登記謄本1 份為證，並經本院會同台北縣新莊地政事
    務所人員至現場勘驗屬實，製有勘驗筆錄暨複丈成果圖附卷
    可稽，應堪信為真實。
四、被告雖抗辯系爭土地重測有誤云云，惟未能舉證以實其說，
    所辯已不足取，況重測係地政機關依嚴謹之法定程序辦理，
    倘被告就重測結果有意見，於重測當時即應提出異議，以為
    救濟，乃被告遲至本件訴訟始為重測錯誤之主張，自無可採
    ，且原告係93年12月購買取得系爭土地所有權，亦有土地登
    記謄本在卷可稽，依土地法第43條規定，系爭土地相關登記
    內容有絕對之效力，被告尤無再為爭執之餘地。
五、按「所有人對於無權占有或侵奪其所有物者，得請求返還之
    。對於妨害其所有權者，得請求除去之。有妨害其所有權之
    虞者，得請求防止之」，民法第767 條定有明文。查被告在
    如附圖所示斜線部分、面積17.07 平方公尺土地上，有系爭
    地上物（含圍牆及地上種植之花草、樹木）而無權占有該土
    地等情，已如前述，揆諸上開法條規定，原告自得請求被告
    拆除地上物，並將土地返還之。
六、從而，原告依民法第767 條規定，請求被告應將坐落於台北
    縣泰山鄉○○段第373 地號如附圖所示斜線部分、面積17.0
    7 平方公尺土地上之地上物（含圍牆及地上種植之花草、樹
    木）拆除，並將該土地返還原告，為有理由，應予准許。
七、兩造分別陳明願供擔保請准宣告假執行或免為假執行，經核
    均無不合，爰分別酌定相當之擔保金額，予以准許。
八、本件事證已臻明確，兩造其餘攻擊防禦方法及舉證，核與判
    決結果不生影響，爰不一一論述，併此敘明。
九、訴訟費用負擔之依據：民事訴訟法第78條。
中    華    民    國    95    年    3     月    9     日
                  民事第二庭    法  官  連士綱
以上正本係照原本作成
如對本判決上訴，須於判決送達後20日內向本院提出上訴狀
中    華    民    國    95    年    3     月    9     日
                                書記官  李宏明


司法院資訊處製作；財團法人民間司法改革基金會備份。
